【裁判字號】    95,家訴,7
【裁判日期】    950329
【裁判案由】    分割遺產
【裁判全文】
臺灣嘉義地方法院民事判決  95年度家訴字第7號
原      告  丁○○
訴訟代理人  何永福律師
被      告  丙○○
            乙○○
            甲○○
兼上列三人
訴訟代理人  戊○○    住嘉義市.
上列當事人間請求分割遺產事件，本院於中華民國95年3月15日
言詞辯論終結，判決如下：
    主    文
兩造被繼承人洪林簽所遺如附表一所示之不動產應予分割；其分
割方法如附表二所示。
訴訟費用由原告負擔。
    事實及理由
一、原告起訴主張：兩造之被繼承人洪林簽於民國87年1月13日
    死亡，遺有如附表所示之不動產，由兩造繼承並已辦理繼承
    登記，保持公同共有，且兩造未以契約訂定分割遺產之方案
    或禁止分割，復未能協議分割，又因被繼承人洪林簽有原告
    與被告戊○○、丙○○及李洪玉鶯為其子女，被繼承人之夫
    洪浮早於洪林簽死亡，其長女李洪玉鶯業於67年7月11日死
    亡，而被告乙○○、甲○○二人為李洪玉鶯之女，得代位李
    洪玉鶯為繼承，兩造之應繼分除乙○○、甲○○各為八分之
    一外，原告及其餘被告共三人各為四分之一，爰依民法第11
    64條之規定請求分割，其分割方法如附表所示等語，並聲明
    ：如主文所示。
二、被告則以：本件嘉義市○○段309之6地號、311之3地號土地
    ，已經原告之債權人假扣押，雖債務人之名義為訴外人丙○
    ○，然實際債務人係原告，若原告能與債權人協調債務之處
    理，則被告同意分割，但不能影響被告之權益或由被告分擔
    債務，且因原告未經協調即訴請分割，本件訴訟費用應由原
    告負擔等語，資為抗辯。並聲明：原告之訴駁回。
三、本件兩造之被繼承人洪林簽於87年1月13日死亡，遺有坐落
    如附表一所示之土地、房屋，又上述土地、房屋並已分別辦
    理繼承登記，而對於全部遺產，並無以遺囑定方割方法或禁
    止分割遺產等情，業據原告提出除戶戶籍謄本1份、戶籍謄
    本7份及繼承系統表1份、土地登記謄本4份、建物登記謄本1
    份等件為證，且為被告所不爭執，自堪信為真實。
四、次按各共有人，得隨時請求分割共有物。但因物之使用目的
    不能分割，或契約訂有不分割之期限者，不在此限；又共有
    物之分割，依共有人協議之方法行之，分割之方法不能協議
    決定者，法院得因任何共有人之聲請以裁判分割，民法第
    823條第1項、第824條第1項各定有明文。復按共有物之應有
    部分經實施查封後，共有人（包含執行債務人及非執行債務
    人）仍得依民法第824條規定之方法，請求分割共有物。惟
    協議分割之結果有礙執行效果者，對於債權人不生效力，至
    於裁判分割，係法院基於公平原則，決定適當之方法而分割
    共有物，自不發生有礙執行效果之問題，債權人即不得對之
    主張不生效力，此有最高法院72年度台上字第2642號判例，
    民國69年7月29日69年度第14次民事庭會議決議可資參照。
    查本件兩造所繼承之遺產，其中嘉義市○○段309之6地號、
    311之3地號土地，雖經訴外人即債權人蔡茂山聲請本院以93
    年度執全字第8號假扣押執行而查封登記在案，此有土地登
    記謄本2份及被告提出之本院執行處函文及囑託查封登記書
    、本院90年簡上字第95號民事判決影本各1份附卷可稽，並
    經本院依職權調取該執行卷核閱無誤，惟揆諸前揭說明，本
    件共有物雖經實施查封後，共有人仍得依前揭規定請求裁判
    分割，且兩造就上述遺產分割事宜到場，亦無法達成分割協
    議，此有調解筆錄可按，則原告以兩造未能達成分割協議，
    訴請裁判分割，均屬有據。
五、復按繼承人有數人時，在遺產分割前，各繼承人對於遺產全
    部為公同共有，繼承人得隨時請求分割遺產，民法第1151條
    、第1164條前段各有明文規定。本件原告訴請分割被繼承人
    洪林簽之遺產，即係以原告起訴狀之送達，向被告表示終止
    上開遺產之公同共有關係，依首揭說明，原告之請求判決分
    割，洵屬正當，應予准許。本院審酌兩造就被繼承人洪林簽
    所遺留如附表一所示之遺產，按兩造應繼分比例為分配，並
    分割如附表二所示，為有理由，應予准許。
六、又兩造就上述遺產未能達成分割協議，惟係因前揭不動產有
    債權人之查封登記所致，且原告亦願負擔本件訴訟費用，此
    有調解筆錄及95年3月15日言詞辯論筆錄可按，故被告到庭
    雖為爭執，然按本件訴訟程度，係屬伸張或防衛權利所必要
    ，是本件訴訟費用依民事訴訟法第81條第2款規定之適用，
    應由原告負擔，以符公平。
七、據上論結，原告之訴為有理由，依民事訴訟法第81條第2款
    ，判決如主文。
中    華    民    國    95    年    3    月    29    日
                  家事法庭法  官  李文輝
以上正本係照原本作成
如對本判決上訴應於判決送達後20日向本院提出上訴狀
中    華    民    國    95    年    3    月    29    日
                          書記官  呂權芳


司法院資訊處製作；財團法人民間司法改革基金會備份。
